【裁判字號】    89,訴,848
【裁判日期】    891129
【裁判案由】    返還無權占有房屋
【裁判全文】
臺灣士林地方法院民事判決  八十九年度訴字第八四八號
    原      告  戊○○
    被      告  乙○○
    被      告  己○○
    被      告  丙○○
    被      告  甲○○
    被      告  丁○○
右當事人間請求返還房屋事件，本院判決如左：
    主    文
被告應將原告所有，坐落臺北市○○區○○段三小段，地號一六四之二、一六二之一
八號土地，門牌號碼台北市○○街四巷三號房屋全部遷讓交還原告。
被告乙○○應給付原告新臺幣萬肆仟元，及自民國八十九年八月三十一日起至清償
日止，按年息百分之五計算之利息。
被告乙○○、己○○、丙○○、甲○○、丁○○應自民國八十六年五月三十一日起至
遷讓交還前開房屋之日止，按月連帶給付原告以新臺幣壹萬陸仟元計算之損害金。
本判決第一項交還房屋之履行期間為個月。
訴訟費用由被告連帶負擔。
    事    實
甲、原告方面：
一、聲明：如主文所示。
二、陳述：
（一）原告於八十五年六月，將台北市○○街四巷三號之房屋，出租與被告乙○○使
      用，約定租金每個月一萬六千元，租賃期間八十五年六月一日起，至八十六年
      五月三十日止，為期一年。但被告乙○○自八十六年二月一日起即未付租金，
      故原告於八十六年五月五日以存證信函向被告乙○○催討積欠之租金新臺幣（
      以下同）六萬四千元，並表示終止契約並擬收回房屋，嗣後被告乙○○僅支付
      上開積欠之租金中之三萬元，其餘租金三萬四千元仍未清償。未料被告乙○○
      不僅未依約遷讓房屋，並未得原告之同意擅自違法將房屋轉租予其他被告，原
      告事後發現，要求被告乙○○等人須保證遷出該屋，經管區員警協商，被告乙○○、己○○、丙○○、甲○○並立書切結於八十九年三月三十一日前無條件
      搬離，目前該房屋仍由被告等人使用中，為無權占有，被告等人應即自該屋遷
      離。
（二）被告乙○○自八十六年五月三十一日起無權占有該房屋，自應按月賠償原告相
      當於租金之每月一萬六千元之損害，另被告己○○、丙○○、甲○○、丁○○
      等人未得原告同意占有使用該房屋，經原告通知其與被告乙○○之租約係未經
      原告同意，被告等人仍繼續占有使用該房屋，屬惡意之無權占有，依據民法第
      一百八十四條第一項前段之規定，應連帶負賠償之責，賠償原告自八十六年五
      月三十一日起至遷讓房屋之日止每月一萬六千元之損害。
（三）另被告等無權占有之行為受有相當於租金之利益，造成原告之損害，應依民法
      第一百七十九條之規定返還所受利益於原告。
（四）承租人在契約上有兩人，實際是由被告乙○○所承租，許正川是因為要遷入戶
      籍才寫進去的。原告已不願意將房子租給被告，因為房子老舊危險，原告負擔
      不起被告的生命，曾於八十八年十二月十五日貼公告一張，要被告與原告重新
      簽約或於八十八年十二月三十一日遷出。原告沒有去修理房子是因為都沒有收
      到租金，怎麼會去修理房子。
三、證據：提出租賃契約書、存證信函、房屋居住人名冊、公告各一件及切結書八件
    。
乙、被告部分：
壹、被告乙○○部分：
一、聲明：原告之訴駁回。
二、陳述：已經在三個月前搬出去了，的確是被告乙○○向原告租房子，所以租金都
    是被告乙○○付給原告，本來有按期給租金，後來生意失敗，從八十六年二月一
    日就沒有給租金，八十六年五月三十一日以後被告乙○○轉租給其餘被告，原告
    在八十九年二月的時候有去跟其餘被告要房子，大家都知道原告要收回房子，沒
    有看見原告所貼之公告。現在住在系爭房子裡的有己○○、丙○○、甲○○、丁○○。
貳、被告己○○部分：
一、聲明：原告之訴駁回。
二、陳述：沒有看見原告所貼之公告。現在住在系爭房子裡的有己○○、丙○○、甲○○、丁○○。
、被告丙○○部分：
一、聲明：原告之訴駁回。
二、陳述：被告丙○○失業找不到房子，向被告乙○○租房子，且按月都有給被告乙○○租金，直到原告來要房子，我們才沒有給被告乙○○租金，我願意給原告租
    金，但是原告不來收租金，我們租房子六、七年，房子都是我們在修理，屋主都
    沒有在修理。沒有看見原告所貼之公告。現在住在系爭房子裡的有己○○、丙○○、甲○○、丁○○。被告已經租房子六、七年了。
肆、被告甲○○部分：
一、聲明：原告之訴駁回。
二、陳述：被告甲○○找不到房子住，要繼續住這個房子，會給原告房租。沒有看見
    原告所貼之公告。現在住在系爭房子裡的有己○○、丙○○、甲○○、丁○○。
伍、被告丁○○部分：被告丁○○未於言詞辯論期日到場，亦未提出書狀為何聲明或
    陳述。
    理    由
一、本件被告丁○○經合法通知未到庭，核無民事訴訟法第三百八十六條所定情形，
    爰依原告之聲請，由其一造辯論而為判決。
二、原告主張伊於八十五年六月間，將其所有，位於台北市○○街四巷三號之房屋，
    出租與被告乙○○使用，約定租金每個月一萬六千元，租賃期間八十五年六月一
    日起，至八十六年五月三十日止，為期一年。但被告乙○○自八十六年二月一日
    起即未付租金，嗣經原告以存證信函向被告乙○○催討積欠之租金，並表示終止
    契約並擬收回房屋，嗣後被告乙○○僅支付上開積欠之租金中之三萬元，其餘租
    金三萬四千元仍未清償。未料被告乙○○並未依約遷讓房屋，且未得原告之同意
    將房屋轉租予其他被告，被告等人並立書切結於八十九年三月三十一日前無條件
    搬離，惟目前該房屋仍由被告等人占有使用中等情，業據提出租賃契約書、存證
    信函、切結書等件為憑，且為被告所不否認，應堪信為真實。
三、次按租賃定有期限者，其租賃關係於期限屆滿時消滅，民法第四百五十條第一項
    定有明文，如無同法第四百五十一條所定視為以不定期限繼續契約情事，依同法
    第四百五十五條規定，承租人應於租期屆滿時返還租賃物，有最高法院六十九年
    台上第四００一號判例意旨可參。經查：本件租賃契約之租期已於八十六年五月
    三十日屆滿，且無民法第四百五十五條規定不定期限繼續契約之情，揆諸前開判
    例意旨，則原告訴請承租人即被告乙○○遷讓返還系爭房屋，自屬有據，應准許
    之。又原告與被告乙○○既因租期屆滿而無租賃關係，乃竟轉租於其餘被告，則
    其餘被告繼續使用系爭房屋，亦欠缺合法權源，為無權占有，亦應遷讓交還系爭
    房屋。
四、又按承租人應依約定日期，支付租金，民法第四百三十九條著有明文，從而原告
    依該法條規定，請求被告乙○○給付積欠之租金三萬四千元，及八十九年八月三
    十一日即起訴狀繕本送達翌日起至清償日止，依年息百分之五給付遲延利息，亦
    屬有據，應予准許。
五、復查無法律上之原因而受利益，致他人受損害者，應返還其利益，民法第一百七
    十九條定有明文。又無權占有他人之房屋，可獲相當於租金之利益，此為社會通
    常之觀念，最高法院六十一年度臺上字第一六九五號判例亦同此旨。揆諸被告丙○○於八十九年九月十五日言詞辯論期日自承被告已承租系爭房屋六、七年之情
    ，被告自於八十六年五月三十一日即行占有使用系爭房屋。系爭房屋於租期屆滿
    後既未經承租人即被告乙○○返還予原告，反交由被告全體共同占有使用，被告
    自受有相當於租金之利益，並致原告受有相當於租金之損害；又被告共同占有使
    用系爭房屋，為共同侵權行為人，依民法第一百八十五條，自應自渠等共同無權
    占有系爭房屋之八十六年五月三十一日起至交還房屋之日止，就原告租金之損害
    即每月一萬六千元之損害賠償金額，負連帶清償責任。
六、從而，原告依所有權、租賃契約、不當得利及侵權行為之法律關係，訴請被告遷
    讓房屋，及被告乙○○應給付原告新臺幣萬肆仟元，及自民國八十九年八月三
    十一日起至清償日止，按年息百分之五計算之利息；及被告乙○○、己○○、丙○○、甲○○、丁○○應自民國八十六年五月三十一日起至遷讓交還前開房屋之
    日止，按月連帶給付原告以新臺幣壹萬陸仟元計算之損害金，為有理由，均應准
    許。。
七、查遷讓房屋，非立時可就，斟酌實際情況，定履行期間三個月，以資兼顧。
八、本判決並非民事訴訟法第三百八十九條所列各款判決，無由依職權宣告假執行，
    原告起訴促請本院依職權宣告假執行，容有誤會，未便准許，併予敘明。
九、本件事證已臻明確，兩造其餘主張舉證及攻擊防禦方法，於判決結果不生影響，
    無庸一一論述，附此敘明。
十、據上論結，本件原告之訴為有理由，依民事訴訟法第三百八十五條第一項前段、
    第七十八條、第八十五條第二項、第三百九十六條第一項，判決如主文。
中      華      民      國    八十九    年    十一    月    二十九      日
                                        臺灣士林地方法院民事第一庭
~B法      官  王怡雯
右為正本係照原本作成。
如對本判決上訴須於判決送達後二十日內向本院提出上訴狀。
中      華      民      國    八十八    年    十二    月      一        日
~B法院書記官  丁梅芬


司法院資訊處製作；財團法人民間司法改革基金會備份。
